【裁判字號】    98,交易,497
【裁判日期】    990430
【裁判案由】    業務過失重傷罪
【裁判全文】
臺灣臺中地方法院刑事判決             98年度交易字第497號
公  訴  人  臺灣臺中地方法院檢察署檢察官
被      告  戊○○
上列被告因業務過失致重傷案件，經檢察官提起公訴（98年度調
偵字第291號），本院判決如下：
    主  文
戊○○從事業務之人，因業務上之過失致人於死，處有期徒刑陸
月，如易科罰金，以新台幣壹仟元折算壹日。
    事  實
一、戊○○領有職業聯結車駕照，並受僱於臺中客運股份有限公
    司（下稱臺中客運公司），平日係以駕駛臺中客運公司所有
    之營業用大客車載運乘客為業（即公車司機），乃從事駕駛
    業務之人。民國97年4 月1 日上午11時8 分許，戊○○駕駛
    車牌號碼030 －FH號營業用大客車，沿臺中市○○路往中正
    路方向行駛，並停靠於建國路與中正路交岔路口之臺中客運
    公司客運乘車總站供乘客下車後（無乘客上車），旋於同日
    上午11時9 分許沿建國路慢車道向前行駛至建國路與中山路
    之交岔路口停等紅燈。詎於同日11時10分許（原起訴書誤載
    為同日11時32分許，業經檢察官當庭更正），其本應注意行
    車起駛前，應注意前後左右有無障礙或車輛行人，並應讓行
    進中之車輛行人優先通行，而當時雖有下雨，然有日間自然
    光線，道路為柏油路面、無缺陷、無障礙物且視距良好，客
    觀上並無不能注意之情事，竟疏未注意以車頭右側之後視鏡
    及圓形照地鏡察看，於右後方之臺中客運公司乘車總站與其
    車輛間行人之往來情形，即貿然起駛欲向左側車道行進，適
    有陳家棋及其餘2 名真實姓名、年籍不詳之男子欲搭乘戊○○所駕駛上開營業用大客車，亦疏未注意應在乘車站指定之
    區界內候車，且車輛已駛離乘車站非處於停妥之狀態，即不
    得追逐至道路上、下車，仍自臺中客運乘車站內奔跑至建國
    路慢車道，急欲追趕搭乘戊○○所駕駛之營業用大客車，惟
    因天雨路滑，陳家棋在上開營業用大客車右前車門處不慎滑
    倒在地，雙腿順勢滑入車體下方（即右前輪前方之位置），
    其雙腿旋即遭戊○○所駕駛且處於起步狀態之上開大客車右
    前輪輾壓而過並向前拖帶約4 公尺，嗣經戊○○察覺右前輪
    有異狀，遂停車察看並報警處理，復於犯罪偵查機關未發覺
    前，主動向到場處理之臺中市警察局第一分局交通分隊警員
    丙○○坦承其為肇事者，自首接受裁判，而陳家棋則受有左
    下肢脛腓骨骨折（碎壓性損傷）、右下肢碎壓性開放性傷口
    及碎壓致神經、韌帶、血管及骨頭損傷，併皮膚有撕裂性辦
    狀分開等傷害，雖經救護人員送往行政院衛生署臺中醫院急
    救，且由院方緊急施以左下肢膝蓋以下截肢手術，惟因傷勢
    過於嚴重，於同年4 月8 日併發急性（非結石性）膽囊炎，
    雖經再施以手術治療，惟延至97年5 月15日仍引發敗血症而
    休克死亡。
二、案經臺中市警察局第一分局報告臺灣臺中地方法院檢察署檢
    察官相驗後自動檢舉及陳家祺之配偶甲○○告訴偵辦。
    理  由
壹、程序部分：
一、本件經檢察官提起公訴，認被告係犯刑法第284 條第2 項後
    段之業務過失致重傷害罪嫌，依刑事訴訟法第284 條之1 規
    定，原屬獨任審判案件，嗣經本院法官獨任審理後，認被告
    涉犯刑法第276 條第2 項業務過失致人於死罪嫌，爰改行合
    議審判程序，先予敘明。
二、證據能力：
  (一)按被告以外之人於偵查中向檢察官所為陳述，除顯有不可信
    之情況者外，得為證據，刑事訴訟法第159 條之1 第2 項定
    有明文。查證人乙○○於偵查中經具結而為證述，被告未予
    爭執（復同意作為證據，見本院卷第135 頁反面），本院亦
    查無上開證述有何顯不可信之情況，故上開證述，自有證據
    能力。
  (二)按現行刑事訴訟法關於「鑑定」之規定，除選任自然人充當
    鑑定人外，另設有囑託機關鑑定制度。依同法第198 條、第
    208 條之規定，不論鑑定人或鑑定機關、團體，固均應由法
    院、審判長、受命法官或檢察官視具體個案之需要而為選任
    、囑託，並依第206 條之規定，提出言詞或書面報告，始符
    合同法第159 條第1 項所定得作為證據之「法律有規定」之
    情形，否則所為之鑑定，仍屬傳聞證據（最高法院96年度台
    上字第2860號、第6842號判決意旨參照）。卷附法務部法醫
    研究所出具之法醫文書審查鑑定書，符合上開刑事訴訟法第
    198 條、第206 條、第208 條之規定，依上開法條及最高法
    院判決意旨，自有證據能力。
  (三)另按從事業務之人於業務上或通常業務過程所須製作之紀錄
    文書、證明文書，除顯有不可信之情況外，得為證據，刑事
    訴訟法第159 條之4 第2 款定有明文。關於被害人於行政院
    衛生署立臺中醫院之病歷，係醫師執行醫療業務時，於診療
    過程中，依據醫師法之規定，製作病歷，該病歷即屬醫師執
    行業務時，業務上所製作之紀錄文書，復無具體事證顯示上
    開病歷或診斷證明書存有詐偽或虛飾之情事，核無該法條所
    定顯有不可信之特別情況，自得為證據。
  (四)查有關以下所引用被告以外之人於審判外之言詞或書面陳述
    ，而不符合刑事訴訟法第159 條之1 至第159 條之4 之規定
    者（關於卷附道路交通事故現場圖、道路交通事故調查報告
    表(一)(二)、勘（相）驗筆錄、相驗屍體證明書、驗斷書，其本
    質上，係檢察官、司法警察（官）針對本件具體個案，於調
    查證據及犯罪情形時，對屍體及犯罪場所實施之勘察作為所
    製作，不具備例行性、公示性之要件，自非刑事訴訟法第15
    9 條之4 第1 款所指公務員職務上製作之紀錄文書、證明文
    書，亦非同條第3 款規定與上述公文書具有同等程度可信性
    之文書，性質上自屬傳聞證據，最高法院98年度台上字第32
    58號判決意旨參照），業經本院於審理時當庭提示而為合法
    之調查，公訴人及被告復均陳稱同意作為證據（見本院卷第
    136 頁），本院審酌前開證據作成或取得之狀況，並無非法
    或不當取證之情事，且亦無顯不可信之情況，故認為適當而
    均得以作為證據，是前開證據依刑事訴訟法第159 條之5 之
    規定，均具有證據能力。
  (五)至卷附之現場照片、相驗照片係藉由相機之機械原理還原事
    故現場及檢察官相驗時被害人屍體之真實狀況；行車紀錄卡
    則係於車輛行進間，藉由機械指針依車輛之車速變化而擺動
    劃載於制式卡片之刻度上，均不含有人類意思表達之供述要
    素，所拍攝或劃載之內容與現實情狀具有一致性，並無人對
    現實情形之記憶、知覺經常可能發生之誤差（如知覺之主觀
    性及記憶隨時間推移而發生變化、遺忘等），故上開照片及
    行車紀錄卡應均屬非供述證據，並無傳聞法則之適用至明，
    且又被告亦未爭執有何違法取得上開證據之情形（亦同意具
    有證據能力，見本院卷第136 頁），復經本院於審理中踐行
    調查程序，自均有證據能力。
貳、實體部份：
一、訊據被告戊○○固不否認有於前揭時間、地點，駕駛上開營
    業用大客車起步前進時，該車之右前輪輾壓被害人陳家棋之
    雙腿乙情，惟矢口否認有何過失致人於死之犯行，辯稱：伊
    於起步前確有以後視鏡察看車輛前後左右之情形，然依視野
    角度無法看見被害人滑倒前所在之位置，且被害人之死亡結
    果，與本件車禍間應無相當因果關係云云。惟查：
  (一)本件事故發生之經過，業據被告於本院審理中供稱：當天伊
    駕駛營業用大客車到站後，先讓車內乘客下車，然並無乘客
    搭車，伊遂往左前方駛入建國路之車道內，並在路口停等紅
    燈，俟燈號轉為綠燈後即起步前進，嗣發現右前輪有異狀，
    乃停車並下車察看，始知壓到被害人等語在卷（見本院卷第
    64頁反面-65 頁），並經證人即案發時臺中客運乘車總站之
    站務人員乙○○（現已離職）於偵查及本院審理中證稱：伊
    於案發時係擔任臺中客運總站之站務人員，平日負責車輛進
    站時之動線管制及乘客上、下車之指揮管理。案發當天被告
    車輛進站後先停妥讓乘客下車，因站內無乘客上車，被告遂
    往前駛至肇事路口（即指建國路與中山路口）停等紅燈，此
    時，連同被害人在內有3 名老年男子由站內往被告車輛方向
    跑至馬路上，被害人跑最前面，後方2 名老人則大喊要車子
    停下來，就在號誌轉為綠燈而被告車輛起步之同時，伊見被
    害人滑倒在地，雙腿恰巧滑入被告所駕駛公車之右前輪前，
    右前輪瞬間輾壓被害人之雙腿並往前拖行等語綦詳（見他字
    卷第16頁、本院卷第62-63 頁），並有道路交通事故現場圖
    、道路交通事故調查報告表(一)、(二)、行車紀錄卡各1 份及現
    場照片在卷可稽（見相驗卷第8-10、19、20-22 頁）。
  (二)雖證人乙○○於本院審理中證稱：伊見到事故發生前之狀況
    ，即為被害人追到車門邊，突然往左前側滑下去，伊無法確
    認被害人究竟是自行滑倒或遭被告所駕駛公車碰撞倒地等語
    （見本院卷第62頁反面），然證人即到場處理之臺中市警察
    局第一分局交通分隊警員丙○○於本院審理中證稱：卷附標
    註為「行人擦地痕」照片中所顯示之白色痕跡（即相驗卷第
    21-2 2頁），應係肇事車輛右前輪壓到被害人腿部後，未立
    即停止，仍然向前進而拖帶被害人腿部摩擦地面，使被害人
    之衣褲連同皮膚摩擦地面所形成之碎屑。該白色擦痕往右後
    輪延伸之起點應係被害人腿部最初遭輾壓之處，往右前輪延
    伸留有較大範圍血跡之處則為輪胎最後靜止之位置。依現場
    跡證，無法研判被害人是自行跌倒或有撞擊車身等語明確（
    見本院卷第61頁），復經本院當庭勘驗中正路與建國路口之
    監視錄影畫面結果，(1)第1 段影片：被告所駕駛之營業用大
    客車約於上午11時8 分50秒分50秒進站，進站後即呈靜止狀
    態，嗣於11時09分45秒至58秒間短暫前進，前方及左側均有
    其他公車同時進行，疑似停等紅燈。(2)第二段影片：被告所
    駕駛之公車於11時10分43秒至48秒間短暫前進後靜止，再於
    11時11分15秒時，些微後退（見本院卷第63頁反面），且有
    員警翻拍自監視錄影畫面之照片附卷可參（見警卷第58-61
    頁），而被告供稱：本件事故即發生於上開勘驗之第2 段影
    片所示車輛短暫前進之過程，嗣伊將車輛些微後退係為將被
    害人救出等語（見本院卷第63頁反面），再依卷附現場照片
    所示（見警卷第20-21 頁），事故當天遇雨，致肇事地點路
    面潮濕甚且有些微積水之情形，參酌被害人係年過8 旬之老
    翁（9 年3 月4 日出生，有卷附年籍資料可佐），行動自無
    法如一般人靈活，其奔跑於潮濕之路面而不慎滑倒，尚無違
    常理，故綜依被告供述、上開證人證述及現場跡證，既無從
    證明被害人係遭被告所駕駛營業用大客車之車體碰撞後倒地
    ，自應為有利被告之認定，認被害人係自臺中客運乘車站內
    奔跑至建國路慢車道，欲追趕搭乘被告所駕駛之營業用大客
    車，惟不慎在該大客車右前車門處滑倒在地，雙腿順勢滑入
    車輛右前輪前之車體下方，旋即遭處於起駛狀態之右前輪輾
    壓而過，應無疑義。
  (三)被告雖辯稱：伊於起步前確有以後視鏡察看車輛前後左右之
    情形，然依視野角度無法看見被害人滑倒前所在之位置云云
    ，惟經本院履勘現場，先命被告依卷附現場圖所丈量之相對
    距離，佐以被告車輛右前輪所留輾壓過被害人腿部所生殘跡
    之終點，將肇事車輛駛至肇事前之停放地點，並請員警丙○○確認無誤。又請證人乙○○指出其當天所見被害人及其餘
    2 名老人由車站內追出馬路，迄至被害人跌倒前之路徑，並
    派員模擬經過情形並拍照。另派員再次模擬上開行進路線，
    同時命被告坐於駕駛座，勘驗其於駕駛座時，前後左右視野
    可及之範圍，經勘驗結果，(1)依被告坐於駕駛座之視野，可
    由公車右前方長方形後視鏡清楚看見證人乙○○所稱被害人
    等3 名老人，由車站內跑向公車之實際行進情形。公車右前
    方圓形照地鏡亦清楚可見公車右前輪附近自地面由下往上之
    情形。(2)請案發當天含被害人等3 名老人身高相仿之台中客
    運人員依證人乙○○所證稱情節，模擬公車緩慢前進，被害
    人等3 名老人奔跑向公車之動態情節。命被告坐於駕駛座，
    依被告於駕駛座之視野可清楚目睹被害人等3 名老人由車站
    內跑向公車之過程，而被害人跌倒前最接近公車車門之位置
    ，被告亦可由圓形照地鏡及公車車門上、下玻璃看見被害人
    立於該處，有本院勘驗筆錄及上開模擬案發經過之照片附卷
    可參（見本院卷第92-94 頁、97-107頁，照片中著灰色夾克
    者為證人乙○○、照片中3 名打藍色領帶並前後排列之臺中
    客運公司人員即為模擬被害人等3 名追逐車輛老人之行進路
    線），參酌一般大客車、大貨車與地面間有相當之高度落差
    ，故類此大型車輛在後視鏡下均有加裝圓形之照地鏡，以避
    免司機受限於視覺死角而無法察覺前車輪附近較小型車輛如
    機車、腳踏車或行人之往來狀況，且依本院勘驗結果所示，
    被害人於滑倒前站立在車門邊之景象，確已清楚顯現於上開
    大客車右前側之圓形照地鏡內（見本院卷第104-107 頁），
    是被告空言辯稱伊無法看見被害人云云，顯無可採。
  (四)按行車應注意起駛前應顯示方向燈，注意前後左右有無障礙
    或車輛行人，並應讓行進中之車輛行人優先通行；又行人應
    在劃設之人行道行走，在未劃設人行道之道路，應靠邊行走
    ，並不得在道路上任意奔跑、追逐、嬉戲或坐、臥、蹲、立
    ，阻礙交通；再行人乘車時，購票或候車，應在適當地點或
    指定之區界內，按先後次序，排列等候，不得爭先恐後擾亂
    秩序且車未停妥，不得上下車，道路交通安全規則第89條第
    1 項第6 款、第133 條、第136 條第1 、3 款分別定有明文
    。查被告領有職業聯結車之駕駛執照（見警卷第55頁），其
    駕駛營業用大客車行駛於道路，自應注意並遵守前揭道路交
    通安全規則第89條第1 項第6 款之規定，而本件車禍發生時
    ，雖有下雨，然有日間自然光線，道路為柏油路面、無缺陷
    、無障礙物且視距良好等情，亦有前揭道路交通事故調查報
    告表(一)在卷可佐，依當時情形並無不能注意之情事，且肇事
    地點所在之臺中客運乘車總站乃臺中市中心之交通樞紐，周
    邊奔波往來之人潮眾多，亦屬週知之事，詎被告竟疏未注意
    利用裝置於車輛右前側之長型後視鏡及圓形照地鏡，確認自
    右後方之乘車總站至右前車門間之道路是否有行人接近車輛
    ，即逕予貿然起駛前進而肇事，顯有過失。雖被害人亦違反
    上開道路交通安全規則第133 條、第136 條第1 、3 款等規
    定，疏未注意應在乘車站指定之區界內候車，竟於被告所駕
    駛車輛已駛離乘車站非處於停妥供上下車之狀態，仍自臺中
    客運乘車總站內奔跑而出，並追逐至建國路慢車道上，不慎
    滑倒後遭被告所駕駛車輛之右前車輪輾壓雙腿，亦有過失，
    然被告尚無從據此全然解免其過失罪責，要屬無疑。
  (五)本件被害人於車禍後，經救護人員送往行政院衛生署臺中醫
    院急救，且經院方緊急施以左下肢膝蓋下截肢手術，嗣於97
    年5 月15日死亡（死亡原因詳後述）乙節，經檢察官督同法
    醫檢驗員相驗無訛，有被害人於行政院衛生署臺中醫院之全
    部病歷、勘（相）驗筆錄、相驗屍體證明書、法醫驗斷書及
    相驗照片附卷可憑（見相驗卷第23、29-31 、77-80 頁、病
    歷外放）。雖被告辯稱：本件被害人之死亡結果，應與車禍
    間無相當因果關係云云，且卷附法醫驗斷書關於被害人之死
    亡原因，固載稱「直接引起死亡之原因：心肺功能衰竭（急
    性膽囊炎合併腹膜炎）、其他對死亡有影響之疾病或身體狀
    況（但與引起死亡之疾病或傷害無直接關係者）：下肢創傷
    （截肢）」等語，惟：
  1.按刑法上之過失，其過失行為與結果間，在客觀上有相當因
    果關係始得成立。所謂相當因果關係，係指依經驗法則，綜
    合行為當時所存在之一切事實，為客觀之事後審查，認為在
    一般情形下，有此環境、有此行為之同一條件，均可發生同
    一之結果者，則該條件即為發生結果之相當條件，行為與結
    果即有相當之因果關係。反之，若在一般情形下，有此同一
    條件存在，而依客觀之審查，認為不必皆發生此結果者，則
    該條件與結果不相當，不過為偶然之事實而已，其行為與結
    果間即無相當因果關係；亦即行為之於結果，是否具有相當
    因果關係，應依事後之立場，客觀地審查行為當時之具體事
    實，如認某行為確為發生結果之相當條件者，該行為即有原
    因力；至若某行為與行為後所生之條件相結合而始發生結果
    者，亦應就行為時所存在之事實，為客觀之事後審查，如認
    為有結合之必然性者，則該行為仍不失為發生結果之原因，
    應認具有相當因果關係（最高法院76年台上字第192 號判例
    、90年度台上字第5164號判決要旨參照）。
  2.經本院向行政院衛生署立臺中醫院函詢結果，據覆稱「急性
    重症非結石性膽囊炎之死亡率可高達6 成。而此急症通常與
    重大外傷、大手術（尤其是腹部手術）或重度感染有關，年
    紀大的老人如有動脈硬化或高血壓死亡率可能更高，因此造
    成被害人敗血症死亡之非結石性膽囊炎，雖跟車禍無直接關
    係，但確有間接的影響」，有該院99年1 月20日中醫歷字第
    0980014300號函附卷可參（見本院卷第114 頁），已可認被
    害人於住院後所併發之急性膽囊炎，尚非屬與被害人因車禍
    所受嚴重創傷全然無關而新生之獨立病因。復經本院檢送本
    案全部卷證及被害人於行政院衛生署立臺中醫院之病歷囑託
    法務部法醫研究所鑑定結果，認(1)依被害人經急診入院時檢
    查，受有左下肢脛腓骨骨折（碎壓性損傷）、右下肢碎壓性
    開放性傷口及碎壓致神經、韌帶、血管及骨頭損傷，併皮膚
    有撕裂性辦狀分開等傷害，(2)車禍同日之97年4 月1 日即經
    院方施以左下肢膝蓋下截肢、右下肢清創及肌肉修補手術。
    (2)97年4 月5 日因晚餐進食之嗆食致吸入性肺炎，併急性肺
    衰竭並進行氣管內管插管後轉入加護病房。(3)97年4 月8 日
    併發急性膽囊炎，手術後併發肺炎、敗血症，於97年5 月15
    日死亡。(4)被害人由車禍受有雙腿截肢性外傷及撕除傷，再
    因嗆食、吸入性肺炎，再併發膽囊炎、腹血水敗血性休克死
    亡，支持被害人與車禍造成之重傷有連續性、無中斷性之因
    果關係。(5)依交通事故即大客車輾壓傷之嚴重性，因是截肢
    性之嚴重外傷，再併發膽囊炎，故車禍與死亡間應有相當因
    果關係，有法務部法醫研究所99年3 月30日法醫理字第0990
    000603號函暨法醫所（99）法醫文書審查鑑定書附卷可按（
    見本院卷第124-127 頁）。
  3.是綜依行政院衛生署立臺中醫院之函覆及法務部法醫研究所
    之鑑定意見，可知被害人因被告駕駛之營業用大客車之過失
    行為，致其雙腿遭大客車之右前輪輾壓，受有嚴重之外傷，
    左腿膝蓋以下並經醫院施以截肢手術之治療，其因受此重大
    創傷而於7 日後併發急性膽囊炎，再引發敗血性休克死亡，
    是依經驗法則為客觀之審查，其過程間並未有獨立之原因介
    入而中斷其因果關係，其死亡即非偶然之事實，揆諸前揭說
    明，被害人之死亡，與被告上開過失行為間，應具有相當因
    果關係，至為灼然。
  (六)綜上調查結果，本件事證明確，被告上開犯行洵堪認定，應
    依法論科。
三、被告係受僱於臺中客運公司，平日係以駕駛臺中客運公司所
    有之營業用大客車載運乘客為業，乃從事駕駛業務之人，核
    其所為，係犯刑法第276 條第2 項之業務過失致人於死罪。
    原起訴意旨雖認被告係犯刑法第284 條第2 項後段之過失致
    重傷罪嫌，惟被害人之死亡結果，與被告之過失行為具有相
    當因果關係業如上述，本院乃再對被告告知所犯罪名（見本
    院卷第135 頁），復經執行公訴檢察官於論告時當庭更正起
    訴法條（見本院卷第137 頁），本院無庸再予變更法條。被
    告於肇事後，在有偵查權限之人知悉犯罪人之前，主動向到
    場處理事故之臺中市警察局第一分局交通分隊員警丙○○坦
    承其為肇事者乙情，有自首情形紀錄表在卷可參（見相驗卷
    第17頁），其對於未發覺之罪自首而接受裁判，並斟酌本案
    為車禍事故之犯罪情節，茲依刑法第62條前段規定，減輕其
    刑。爰審酌被告並無不良素行或前科（有卷附刑案資料查註
    記錄表、臺灣高等法院被告前案記錄表可參），其身為公車
    駕駛，竟疏未於起步時留意車輛前後之人車狀況，使被害人
    於自行滑倒後遭車輪碾壓，傷重致死，被害人家屬因此受有
    天人相隔之傷痛，然過失情節尚非重大，且被害人未於指定
    處所等候搭乘公車，貿然奔跑於道路追逐被告所駕駛之公車
    ，過失程度較重，其迄今未能與被害人家屬達成和解（僅由
    保險公司理賠68萬8 千元之部分強制責任保險金，又因被害
    人除有已返回大陸地區之大陸籍配偶外，在臺無其他親屬，
    致無法順利達成和解）及犯後態度等一切情狀，量處如主文
    所示之刑，並諭知易科罰金之折算標準。
據上論斷，應依刑事訴訟法第299 條第1 項前段，刑法第276 條
第2 項、第62條前段，第41條第1 項前段，刑法施行法第1 條之
1， 判決如主文。
本案經檢察官丁○○到庭執行職務。
中    華    民    國    99    年    4    月    30     日
                  交通法庭    審判長法  官  楊文廣
                                    法  官  周玉蘭
                                    法  官  劉敏芳
以上正本證明與原本無異。
如不服本判決應於收受判決後10日內向本院提出上訴書狀，並應
敘述具體理由。其未敘述上訴理由者，應於上訴期間屆滿後20日
內向本院補提理由書（均須按他造當事人之人數附繕本）「切勿
逕送上級法院」。
告訴人或被害人對於判決如有不服具備理由請求檢察官上訴者，
其上訴期間之計算係以檢察官收受判決正本之日期為準。
                                    書記官  陳錫威
中    華    民    國    99    年    4    月    30     日
 附錄本件論罪科刑法條：
中華民國刑法第276條第2項
從事業務之人，因業務上之過失犯前項之罪者，處五年以下有期
徒刑或拘役，得併科三千元以下罰金。

司法院資訊處製作；財團法人民間司法改革基金會備份。
